【裁判字號】    92,訴,214
【裁判日期】    920829
【裁判案由】    偽造文書等
【裁判全文】
臺灣宜蘭地方法院刑事判決                          九十二年度訴字第二一四號
    公  訴  人  臺灣宜蘭地方法院檢察署檢察官
    被      告  甲○○
右列被告因偽造文書等案件，經檢察官提起公訴（九十二年度偵字第九六八號），本
院判決如左：
    主  文
甲○○行使偽造私文書，足以生損害於他人，累犯，處有期徒刑肆月，如易科罰金，
以參佰元折算壹日。行動電話服務申請書上偽造之「乙○○」署押伍枚及扣案乙○○
國民身分證、汽車駕駛執照及丙○○國民身分證換貼之「甲○○」照片各壹張均沒收
。
    事  實
一、甲○○前於民國八十六年間因麻醉藥品管理條例案件，經台灣台北地方法院以八
    十六年易字第二四四０號判處有期徒刑四月確定，於八十七年十一月十三日易科
    罰金執行完畢，猶不知悔改，復於九十一年六月中旬，明知某年籍不詳、綽號「
    阿利」之成年男子所持有之乙○○之身分證及機車駕駛執照（上開證件係乙○○
    於九十一年六月十七日下午五時許，在台北縣新莊市○○路豐年市場內遭竊）及
    丙○○之身分證均屬來源不明之贓物，竟以新台幣（以下同）五千元之代價故買
    之，並與「阿利」共同基於變造上開身分證、駕照之犯意連絡，由甲○○在上揭
    時間，在台北縣新莊市○○路上，將其所有之照片三張及五千元交予「阿利」，
    而由「阿利」將其照片換貼在上開身分證、駕駛執照相片欄內之方式，予以變造
    ，數日後，甲○○在上述地點取得變造後之上開身分證及駕駛執照後，復基於行
    使偽造私文書、變造特種文書及詐得門號之犯意，意圖為自己不法之所有，於九
    十一年九月二十一日，冒乙○○之名，持前揭變造之乙○○身分證前往台北縣新
    店市○○路○段一八二號昇紘通訊行向承辦人員提示乙○○身分證件，申請00
    00000000台灣大哥大股份有限公司（以下稱台哥大）行動電話門號，並
    在客戶簽名欄偽造「乙○○」之署名，偽造以乙○○名義之行動電話申請書（一
    式四聯，採複寫方式，分別為「公司使用」聯、「客戶留存」聯、「代理商使用
    」聯及「銷售店使用」聯）及同意書之私文書，並持交該通訊行承辦人員以行使
    之，使承辦人員陷於錯誤，誤為係乙○○之本人而交付ＳＩＭ門號卡，甲○○另
    於同意書立同意書人欄偽造「乙○○」之署押，表明已領取之意，甲○○即藉此
    取得該行動電話門號卡之財物，足以生損害於乙○○及昇紘通訊行，嗣於九十一
    年九月三十日晚上九時許，為警在台北縣新店市○○街七十一巷六號四樓查獲，
    並扣得上開變造之身分證、駕駛執照而查悉上情。
二、案經台北縣警察局新店分局報告台灣板橋地方法院檢察署呈請台灣高等法院檢察
    署檢察長令轉台灣宜蘭地方法院檢察署檢察官偵查起訴。
    理  由
一、右揭事實，業據被告甲○○坦承不諱，核與被害人乙○○證述情節相符，復有換
    貼被告照片變造之乙○○身分證、駕駛執照及丙○○身分證各一張，及偽造之台
    灣大哥大股份有限公司行動電話服務申請書一紙扣案可佐。事證明確，被告犯行
    洵堪認定。
二、核被告明知上開身分證及駕駛執照係盜贓物，仍以五千元之代價買受之行為，係
    犯刑法第三百四十九條第二項之故買贓物罪，公訴意旨認係犯同法第三百四十九
    條第一項之收受贓物罪，尚有未洽，起訴法條應予變更。被告以換貼照片之方式
    變造上開身分證及駕駛執照之行為，係犯刑法第二百十二條之變造特種文書罪。
    被告復持前開變造之乙○○身分證證件至昇紘通訊行，偽造被害人乙○○之簽名
    於行動電話申請書、同意書等私文書，冒名申請租用行動電話門號，致使昇紘通
    訊行，陷於錯誤，而交付ＳＩＭ門號卡，詐得該門號卡財物，核其所為，係犯同
    法第二百十六條之行使第二百十二條變造特種文書、第二百十條偽造私文書罪、
    第三百三十九條第一項之詐欺罪，公訴意旨認係犯同法第三百三十九條第二項之
    詐欺得利罪，尚有未洽，起訴法條應予變更。偽造署押為偽造私文書之部分行為
    ；行使偽造私文書及變造特種文書，其偽造、變造之低度行為為行使之高度行為
    所吸收，均不另論罪。被告與「阿利」就變造被害人乙○○身分證、駕駛執照及
    丙○○之身分證證件部分，有犯意聯絡及行為分擔，為共同正犯。又公訴意旨認
    被告與「阿利」間就收受贓物、行使變造特種文書及私文書罪間，有犯意連絡及
    行為分擔，惟被告係以五千元之代價向「阿利」買受上開身分證、駕駛執照，自
    無從與「阿利」成立共同收受贓物之可能，又「阿利」意在出賣上開證件，自無
    就被告事後持以行使之行為與被告有犯意連絡之可能，公訴意旨此部分，容有未
    洽。又所犯上開各罪間，有方法結果之牽關係，應從一重之行使偽造私文書罪處
    斷。末查，被告有前開事實欄所指之犯罪科刑及執行情形，此有臺灣高等法院檢
    察署刑案紀錄簡覆表乙紙在卷可徵，其受有期徒刑執行完畢後，五年內再犯有期
    徒刑以上之本罪，為累犯，應依刑法第四十七條之規定加重其刑。爰併審酌被告
    之品行、素行、犯罪之動機、目的、手段、所得之財產利益、及犯後態度等一切
    情狀，量處如主文所示之刑，並諭知易科罰金之折算標準。扣案之乙○○國民身
    分證、汽車駕駛執照及丙○○國民身分證換貼之「甲○○」照片各一張，均為被
    告所有，並供犯罪所用之物，應依刑法第三十八條第一項第二款沒收之。行動電
    話服務申請書之公司使用聯、代理商使用聯及經銷商使用聯上及同意書偽造「乙○○」之署押，共計五枚，雖未扣案，惟無證據證明業已滅失，不問屬於犯人與
    否，均依刑法第二百十九條之規定宣告沒收之。另扣案乙○○健保卡一張，並無
    變造且非被告所有，爰不併予宣告沒收，併予敘明。
據上論斷，應依刑事訴訟法第二百九十九條第一條前段、第三百條，刑法第三百四十
九條第二項、第二百十六條、第二百十二條、第二百十條、第三百三十九條第一項、
第四十七條、第五十五條、第四十一條第一項前段、第二百十九條、第三十八條第一
項第二款，罰金罰鍰提高標準條例第一條前段、第二條，判決如主文。
本案經檢察官賴慶祥到庭執行職務。
中        華        民        國    九十二    年    八    月   二十九   日
                                臺灣宜蘭地方法院刑事第一庭
                                    法  官  林  楨  森
右正本證明與原本無異。
如不服本判決，應於判決送達後十日內向本院提出上訴狀( 應附繕本 )。
                                    書記官  廖  文  章
中        華        民        國    九十二    年    九    月   二十九   日
附錄法條：
刑法第二百一十六條(行使偽造變造或登載不實之文書罪)
行使第二百十條至第二百十五條之文書者，依偽造、變造文書或登載不實事項或使登
載不實事項之規定處斷。
刑法第二百一十二條(偽造變造特種文書罪)
偽造、變造護照、旅券、免許證、特許證及關於品行、能力服務或其他相類之證書、
介紹書，足以生損害於公眾或他人者，處一年以下有期徒刑、拘役或三百元以下罰金
。
刑法第二百一十條(偽造變造私文書罪)
偽造、變造私文書，足以生損害於公眾或他人者，處五年以下有期徒刑。


司法院資訊處製作；財團法人民間司法改革基金會備份。
